臺灣高等法院臺中分院刑事判決　　　　　　　　九十一年度交上訴字第一四七一號
　　上　訴　人　臺灣台中地方法院檢察署檢察官
　　上　訴　人
　　即　被　告　甲○○
　　選任辯護人　劉惠娟
右上訴人因被告過失致死案件，不服臺灣台中地方法院九十一年度交訴字第五四號中
華民國九十一年八月五日第一審判決（起訴案號：臺灣台中地方法院檢察署九十年度
偵字第一八七九二號），提起上訴，本院判決如左：
      主  文
上訴駁回。
甲○○緩刑貳年。
      事  實
一、甲○○係京新有限公司之按日計酬臨時工人，平時以綁鋼筋為業，並經常以車輛
    載運其他工人及轉鋼筋工具至工作地點，駕駛為其附隨業務。其於民國九十年三
    月二十九日下午五時三十分許，駕駛京新有限公司所有車牌號碼五Ｇ—九０一一
    號自用小貨車下班回家之際，沿台中縣大甲鎮○○路由大甲往苑裡方向行駛，本
    應注意車前狀況，並隨時採取必要之安全措施；行車速度，應依速限標誌行駛，
    且依當時天候晴朗、乾燥、光線明亮、路況平坦無障礙等情，無不能注意之情事
    ，竟疏未注意及此，而以超過行車速限六十公里以上之速度行駛，亦疏於注意車
    前狀況，在行經台中縣大甲鎮○○路與通天路之交岔路口路段時，適有林英雄明
    知酒後不得駕駛動力交通工具，猶於飲入酒類後騎乘車牌號碼ＫＡＱ—五五八號
    機車，亦應注意車前狀況，並隨時採取必要之安全措施，並遵行車道內行駛，且
    依當時天候晴朗、乾燥、光線明亮、路況平坦無障礙等情，無不能注意之情事，
    而疏未注意及此，竟侵入與甲○○同一方向之車道上，以逆向斜向穿越道路之方
    式，欲通過上開交岔路口，致甲○○所駕駛上開車輛之車頭右側與林英雄騎乘上
    開機車之車頭發生衝撞，林英雄因而人車倒地並向後滑行，經緊急送醫後，仍因
    頭部外傷、腹胸部挫傷並內出血，引起外傷性休克不治死亡。甲○○於本案肇事
    後，犯罪未被發覺前，自動報警處理，並於警員到達現場時，陳述肇事經過自首
    犯罪，而表示接受裁判。
二、案經被害人之妻黃美秀告訴及台中縣警察局大甲分局報請台灣台中地方法院檢察
    署檢察官相驗後自動檢舉偵查起訴。
    理  由
一、訊據上訴人即被告甲○○（以下簡稱被告）對於上開事實，除否認係以駕駛車輛
    為其業務之人，並辯稱：伊並非京新有限公司（下簡稱京新公司）司機，伊平時
    雖偶而開車至工地工作，然其開車僅為代步之工具，並非附隨之業務；且本件車
    禍發生主要肇事因素，係因被害人飲酒過量，以侵入來車道以斜向穿越通過交岔
    路口之行車行為所致，是原審量刑自嫌過重等語外，其餘均坦承不諱。
二、經查：
   （一）被告對於在右揭時、地超速駕車而肇事之事實，迭據其於警偵訊、原審審
         理及本院調查、審理時供承在卷，並據被害人之妻乙○○指訴在卷，且有
         台中縣警察局大甲分局警備隊相驗案件初步調查報告表、台中縣警察局道
         路交通事故調查報告表一紙及現場照片六幀附卷可稽。又被害人林英雄因
         本案車禍死亡一節，有診斷證明書一紙、照片八幀及相驗屍體證明書、驗
         斷書、勘驗筆錄各一份附卷可憑（見本案九十年度相字第五一八號相驗卷
         宗）。另按汽車駕駛人應注意車前狀況，並隨時採取必要之安全措施；行
         車速度，應依速限標誌行駛。道路交通安全規則第九十三條第一項、第九
         十四條第三項分別定有明文。查被告自承當時駕車速度約時速六十至七十
         公里之間，而依卷附道路交通事故調查報告表所示該路段之速限為每小時
         六十公里，故被告顯已超速行駛。再依被告所提之照片一張以觀，現場道
         路尚稱平直，被告於原審審理時亦自稱一百公尺前，即已看到被害人之機
         車（見原審卷第十六頁），則被告對迎面而來之被害人機車，應仍有閃避
         之可能。惟被告駕車自應注意上述規定，且依當時天候晴朗、乾燥、光線
         明亮、路況平坦無障礙等情，無不能注意之事由，竟疏未注意及此，未注
         意車前狀況，且超速開車造成本件車禍，致林英雄傷重不治而死亡，被告
         自有過失，且被告過失行為與被害人林英雄死亡間，顯有相當因果關係。
   （二）又被害人林英雄於案發後，經抽血酒精測試值為零點二九ｇ﹪，再換算吐
         氣酒精濃度為一點四五ｍｇ／ｌ，有光田綜合醫院檢驗報告單一紙在卷可
         證，林英雄駕車行為，已逾越法定不得駕駛車輛之吐氣酒精濃度法定值零
         點二五ｍｇ／ｌ，且被害人林英雄駕乘上開機車行經上開該路段，亦應注
         意汽車應在遵行車道內行駛，且依當時天候晴朗、乾燥、光線明亮、路況
         平坦無障礙等情，無不能注意之情事，而疏未注意及此，竟飲入過量之酒
        類後，以侵入來車道以斜向穿越通過交岔路口之行車行為，亦為本案車禍
         發生之主要肇事因素，此同為台灣省車輛行車事故覆議鑑定委員會覆議意
         見所採認，此有該委員會覆函一件在卷可參（見同上相驗卷第五十頁）。
         依此，被害人林英雄雖與有過失，然無法因此阻卻被告應負之上揭過失責
         任。
   （三）另按刑法所謂業務，係指個人基於其社會地位繼續反覆所執行之事務，其
         主要部分之業務，固不待論，即為完成主要業務所附隨之準備工作與輔助
         事務，亦應包括在內（參最高法院七十一年台上字第一五五○號判例、八
         十九年度台上字第八○七五號判決）。查被告於偵查中曾供稱：（問）車
         為何人所有？（答）京新公司所有˙˙（其）負責載運工具等語在卷（見
         同上相驗卷第二十頁），核與證人即被告之舅舅陳富田於原審審理時到庭
         證稱：當天是同被告到外埔做工，我與被告工作相同，是綁鋼筋的，一起
         坐車去，一起回來，經常如此，都是被告開車，工作平均一個月十多天，
         有時還有載一人，小貨車只能坐三人，後面載有機械二、三台，轉鋼筋用
         的等語大致相符（見原審卷第二十三頁），而被告於本院調查時亦供承：
         （問）並以車輛載運其他工人及工具至工作地點，駕駛為你附隨業務？（
         答）我沒有時常開車，不一定都由我開車，有時是我開車載我舅舅及一些
         工具去工作˙˙（問）之前是否曾開五Ｇ九○一一號車載陳富貴及綁鋼筋
         的工具去幫人綁鋼筋？（答）有，也是京新公司請我們去打臨工的等詞（
         見本院九十一年九月三十日調查訊問筆錄）。另證人即被告之弟陳錦松於
         本院調查時亦到庭證述：（問）京新公司從事何業務？（答）綁建築鋼筋
         ˙˙（問）公司幾個工人？（答）我哥哥甲○○、舅舅陳富貴，他們是比
         較固定的工人，如工作量大就再找其他工人˙˙（問）甲○○、陳富貴是
         否領月薪？（答）不是，是按日計酬˙˙（問）平時他們二人去做工如何
         前往？（答）由我開車載他們去，若我有事就由我哥哥甲○○開我公司五
         Ｇ九○一一號自用小貨車載我舅舅去˙˙（問）是否都會在車後載綁鋼筋
         的工具？（答）不一定˙˙（問）甲○○是否你們公司的司機？（答）不
         是，我沒去做工時，他就幫忙載我舅舅一起去工地等語在卷（見本院卷九
十一年十月十四日調查訊問筆錄）。綜合其等上開供證述內容，可知被告
         僅為京新公司之臨時工人，其並非該公司之司機，亦非每日由其開車前往
         工作，然被告確亦經常駕駛京新公司所有上開車輛，搭載其他工人，並載
         運彎鋼筋用之工具，前往工地工作，則其開車行為雖非其主要之業務，惟
         其上開駕車行為，顯與其從事綁鋼筋之主要業務，有其輔助直接、密切之
         關係，則揆諸上開說明，被告上開駕車行為自應包含於其所從事綁鋼筋主
         要業務範圍內，而為其附隨之業務。則被告嗣所辯稱：伊開車僅係代步之
         用云云，應為避重就輕之詞，不足採信。是被告以駕駛為其附隨業務，為
         從事駕駛業務之人，亦堪以認定。
   （四）又公訴人雖另認被告駕車未遵守燈光號誌，闖越紅燈之燈光號誌云云，並
         經證人潘榮裕於偵查中證稱：我當時停紅燈時，看到甲○○的車子闖紅燈
         等語在卷（見同上相驗卷第四十四頁），惟其於原審審理時則到庭證稱：
         伊停在路口時是黃燈，停在路口後就發生車禍，伊停在旁邊，被告車在內
         側道，伊前面還有車，不知自己是第幾部車，沒有看到被告的車由其旁邊
         開過去等詞（見原審卷第二十三頁背面、第二十四頁），則觀其前後所述
         並不相符，且衡諸證人潘榮裕若於黃燈時已停下，對於闖紅燈之車輛當可
         明顯看到。再經車禍當時被告車上所搭載之證人即被告之舅舅陳富貴於原
         審證稱：看見當時燈號為綠燈等語無誤（見原審卷第二十三頁背面）。是
         公訴人認被告闖紅燈尚乏實據。
   （五）綜上所述，本件被告疏於注意車前狀況及車速過快，致無法避免車禍之產
         生，其有過失已甚顯然。事證明確，其涉犯業務上過失致人於死之犯行，
         應堪以認定。
三、查被告係以駕駛為其附隨業務，為從事駕駛業務之人，其於下班途中駕車肇事，
    致人於死，核其所為，係犯刑法第二百七十六條第二項之業務過失致人於死罪。
    又被告於肇事後，未經有偵查犯罪權之公務員發覺前，自動報警處理，並於警員
    到場時，陳述肇事經過及接受調查、裁判，有警訊筆錄、台中縣警察局大甲分局
    警備隊相驗案件初步調查紀錄表一紙在卷及道路交通事故調查表所載報案人為「
    甲○○」可稽，核被告上開所為，顯與自首規定相符，應依刑法第六十二條之規
    定，減輕其刑。次按量刑輕重，係屬事實審法院得依職權自由裁量之事項，苟已
    斟酌刑法第五十七條各款所列情狀而未逾越法定刑度，不得遽指為違法（參最高
    法院七十二年度台上字第六六九六號、七十五年度台上字第七０三三號判例意旨
    ）；且在同一犯罪事實與情節，如別無其他加重或減輕之原因，下級審量定之刑
    ，亦無過重或失輕之不當情形，則上級審法院對下級審法院之職權行使，原則上
    應予遵重（參有最高法院八十五年度台上字第二四四六號裁判意旨）。原審判決
    審酌被告過失程度之輕重、被害人林英雄亦應負過失責任、被告肇事後態度等一
    切情狀，依刑法第二百七十六條第二項、第六十二條前段，罰金罰鍰提高標準條
    例第一條前段，量處被告有期徒刑七月，其認事用法及量刑均無不當，依前開說
    明，即不得任意指為違背法令而據為提起上訴之理由。是被告上訴意旨猶否認係
    「業務上」之過失與量刑過重；另檢察官上訴意旨稱原審量刑過輕，經核均不足
    採，其上訴均無理由，應予駁回。末被告前未曾受有期徒刑以上刑之宣告，此有
    臺灣高等法院被告全國前案紀錄表、臺灣臺中地方法院檢察署刑案資料查註紀錄
    表各一份在卷可稽，且於本院審理時業與被害人家屬達成民事和解，有其提出之
    和解書附於本院審理卷可稽，是本院認被告經此偵審教訓，當能知所警惕，信無
    再犯之虞，認其所宣告之刑，以暫不執行為適當，併諭知宣告緩刑二年，以勵自
    新。
四、據上論斷，應依刑事訴訟法第三百六十八條，刑法第七十四條第一款判決如主文
    。
本案經檢察官涂達人到庭執行職務。
中      華      民      國      九十一      年    十一    月    二十六  日
                                    臺灣高等法院臺中分院刑事第八庭
                                          審判長法  官  羅  得  村
                                                法  官  劉  榮  服
                                                法  官  黃  文  進
右正本證明與原本無異。
如不服本判決應於收受送達後十日內向本院提出上訴書狀，其未敘述上訴之理由者並
得於提起上訴後十日內向本院補提理由書（均須按他造當事人之人數附繕本）。
                                                書記官  許  麗  花
中      華      民      國      九十一   年      十一     月    二十七  日
附錄論罪科刑法條：
刑法第二百七十六條第二項：
從事業務之人，因業務上之過失犯前項之罪者，處五年以下有期徒刑或拘役，得併科
三千元以下罰金。                                                        Ｉ
